【裁判字號】    97,訴,669
【裁判日期】    970307
【裁判案由】    強盜等
【裁判全文】
臺灣高雄地方法院刑事判決               97年度訴字第669號
公  訴  人  臺灣高雄地方法院檢察署檢察官
被      告  甲○○
指定辯護人  本院公設辯護人陳信凱
上列被告因強盜等案件，經檢察官提起公訴（96年度偵字第
36084 號），本院判決如下：
    主  文
甲○○犯攜帶兇器夜間侵入住宅強盜罪，處有期徒刑柒年月。
扣案如附表所示之物均沒收之。
    事  實
一、甲○○與丙○○係認識10多年之朋友，甲○○因缺錢花用，
    又見丙○○於銀行工作，經濟情況頗佳，竟意圖為自己不法
    之所有，於民國96年12月29日凌晨3 時30分許之夜間，為掩
    人耳目，穿戴如附表一至五所示之假髮及衣著偽裝成女性後
    ，以其所有之環保袋攜帶其所有對人之生命、身體具有危險
    性足供兇器使用之尖刀與膠帶、手套、未經丙○○同意私行
    複製之鑰匙及感應磁卡等工具（詳如附表編號六至十），侵
    入丙○○位於高雄市○○區○○路163 巷13弄40號6 樓之住
    宅，進入丙○○臥房物色財物時，因見丙○○躺睡在床，即
    先以所攜帶之膠帶貼住丙○○嘴部，俟丙○○驚醒後，甲○
    ○即跨坐壓住在床上之丙○○，再以膠帶綑綁丙○○雙手，
    並以尖刀抵住丙○○頸部，喝令交出現金、信用卡、提款卡
    ，否則對丙○○不利，以此等強暴、脅迫之方式，致使丙○
    ○不能抗拒，先搜刮丙○○臥房桌上之現金新臺幣（下同）
    2,000 元外，接續強令丙○○再交出其他財物時，因丙○○
    起身後奮力掙脫膠帶欲開啟屋內電燈，甲○○為阻止以遂行
    其強盜犯行，先以手抓住丙○○之頭部撞擊牆壁，並發生扭
    打，使丙○○受有右後腦頭皮下血腫約2X2 公分及左手第3
    、4 指甲床瘀傷並第4 指指甲受損等傷害，再命丙○○進入
    廁所等待，甲○○因扭打過久，遂放棄再強取其他財物，趁
    隙換回男子裝扮離開。嗣經丙○○報警循線查獲，並在高雄
    縣鳳山市○○○路草叢內扣得甲○○所有如附表所示供犯案
    及預備供強盜犯行所用之物及贓款現金2,000 元。
二、案經丙○○訴由高雄市政府警察局左營分局報告臺灣高雄地
    方法院檢察署檢察官偵查起訴。
    理  由
壹、證據能力部分：
    被告以外之人於審判外之陳述，雖不符刑事訴訟法第159 條
    之1 至第159 條之4 之規定，而經當事人於審判程序同意作
    為證據，法院審酌該言詞陳述或書面陳述作成時之情況，認
    為適當者，亦得為證據，刑事訴訟法第159 條之5 第1 項、
    定有明文。檢察官、被告及辯護人對於本判決所引用審判外
    陳述之證據，於本院審判程序時，均表示同意作為本案證據
    使用，茲審酌該等書面陳述作成時之情況，並無不宜作為證
    據之情事，爰依刑事訴訟法第159 條之5 第1 項之規定，作
    為證據使用。
貳、認定事實所憑之證據及理由：
    被告甲○○於上揭時地變裝女性後，於夜間持刺刀侵入被害
    人丙○○之住處，以膠帶綑綁被害人、以刺刀抵住被害人頸
    部，並喝令被害人交出財物，嗣取得2,000 元現金後，復喝
    令被害人交出其他財物時，遭被害人反抗，被告因而接續以
    強暴方式制伏被害人，並命其待於廁所後，再變裝離去，復
    將犯案工具及現金丟於高雄縣鳳山市○○○路草叢內等情，
    業據被告於警詢、偵查、本院審理時坦認不諱，核與證人即
    被害人丙○○於警詢、偵查及本院審理中之證述相符，並有
    如附表所示之物扣案可憑，此外，並有監視器翻拍照片及採
    證照片共22紙、高雄市立聯合醫院診斷書及贓物認領保管單
    各1 紙在卷可憑。故足認被告之自白與事實相符。從而，本
    案事證明確，被告犯行，堪以認定，應依法論科。
、論罪科刑：
一、按犯強盜罪，於實施強暴行為之過程中，如別無傷害之故意
    ，僅因拉扯致被害人受有傷害，乃施強暴之當然結果，不另
    論傷害罪（最高法院24年度決議、91年度台上字第1441號、
    92年台上字第2184號判決意旨參照）。又所謂強暴、脅迫之
    手段，只須抑壓被害人之抗拒，足以喪失其意思自由為已足
    。經查，本件扣案之刺刀於客觀上均足以危害人之生命身體
    ，依社會通常觀念係可供兇器使用之物，被告於夜間侵入被
    害人之住所，以膠帶封住被害人之嘴巴，持刺刀以抵住被害
    人之頸部，復以膠帶綑綁被害人之雙手，於被害人起身掙脫
    之際，被告復予以扭打施暴制伏，喝令進入廁所內，均屬施
    強暴、脅迫之行為，而被害人係一年輕女子，處於上開情形
    之下，顯已達於喪失意思自由而不能抗拒之程度，被告施強
    暴、脅迫至使被害人無法抗拒後，而取得其監管中之財物，
    核被告所為，係犯刑法第330 條第1 項、第321 條第1 項第
    1 款、第3 款之攜帶兇器夜間侵入住宅強盜罪。起訴意旨雖
    漏載被告尚以脅迫手段實施強盜行為，惟此部分經證人丙○
    ○陳述在卷，且與上開起訴強盜有罪之部分行為，本院自應
    併予審理。又被告強盜過程中，以膠帶將被害人綑綁甚至命
    被害人進入廁所之行為，以言語喝令被害人交出財物之行為
    ，均持續進行，未曾間斷，且地點均在同一處所，係屬強盜
    罪之部分行為，不另成立妨害自由罪。再被告侵入住宅之行
    為，已結合於所犯加重強盜之罪質中，不另論侵入住宅罪（
    最高法院91年度臺上字第6073號判決意旨參照）。被告於取
    得2,000 元現金後，復喝令被害人拿取其他財物時，因被害
    人有所掙脫，被告再對被害人施以暴行，其意在壓制被害人
    之反抗，仍屬強盜行為之強暴手段中，雖被害人因此受有傷
    害，應係被告施行接續強暴行為所生之當然結果，故不另論
    傷害罪，起訴意旨認被告係另行起意犯傷害罪，而應併合處
    罰，尚有誤會。再告訴人丙○○雖當庭撤回傷害部分告訴，
    然本院因認此部分傷害行為實包含於前開強盜之強暴犯行中
    ，為實質上一罪之單一案件，基於審判不可分原則，不生撤
    回之效力，附此敘明。
二、爰審酌被告一時缺錢，觀念偏差而犯下本案，於深夜侵入住
    宅對獨身女子持刀強盜，並毆傷被害人，其仰賴被害人對其
    之信任，熟知被害人之居住情況，輕易複製被害人住處之鑰
    匙，手段惡劣，造成被害人受有身體傷害、財產損失及精神
    驚嚇，嚴重影響被害人之生命、財產及社會治安，惟其並無
    前科，有臺灣高等法院被告前案紀錄表在卷可稽，犯後坦承
    犯行，態度尚可，所搶得之財物2,000 元利益尚輕，且已經
    被害人領回，經被害人抵抗時，除制伏被害人外並無進一步
    加害被害人之行為，天良未泯等一切情狀，量處如主文所示
    之刑。扣案如附表編號一至五、編號七至十所示之物，為被
    告所有供本件強盜所使用之物，另附表編號六為預備供犯罪
    所用之物，爰依刑法第38條第1 項第2 款宣告沒收。
據上論斷，應依刑事訴訟法第299 條第1 項前段，刑法第330 條
第1 項、第321 條第1 項第1 款、第3 款、第38條第1 項第2 款
，判決如主文。
本案經檢察官乙○○到庭執行職務。
中    華    民    國    97    年    3     月    7     日
                  刑事第十六庭  審判長法  官  李代昌
                                      法  官  文昌
                                      法  官  梁淑美
以上正本證明與原本無異。
如不服本判決應於收受本判決後10日內向本院提出上訴書狀，並
應敘述具體理由，如未敘述上訴理由者，應於上訴期間屆滿後20
日內補提理由書狀於本院（均須按他造當事人之人數附繕本）「
切勿逕送上級法院」。
中    華    民    國    97    年    3     月    7     日
                                      書記官  林麗文
附錄本案論罪科刑法條全文
中華民國刑法第330條
（加重強盜罪）
犯強盜罪而有第321 條第1 項各款情形之一者，處7 年以上有期
徒刑。
前項之未遂犯罰之。
中華民國刑法第321條
（加重竊盜罪）
犯竊盜罪而有左列情形之一者，處六月以上、五年以下有期徒刑
：
一、於夜間侵入住宅或有人居住之建築物、船艦或隱匿其內而犯
    之者。
二、毀越門扇、牆垣或其他安全設備而犯之者。
三、攜帶兇器而犯之者。
四、結夥三人以上而犯之者。
五、乘火災、水災或其他災害之際而犯之者。
六、在車站或埠頭而犯之者。
前項之未遂犯罰之。
附表
一、女用棕色假髮
二、女用膚色褲襪
三、米黃色女裙
四、灰色長袖襯衫
五、紫色塑膠拖鞋
六、塑膠手套1雙
七、土色膠帶1捲即已使用之膠布
八、刺刀
九、鑰匙
十、環保購物袋


司法院資訊處製作；財團法人民間司法改革基金會備份。
